臺灣板橋地方法院刑事裁定　　　　　　　　94年度自字第16號
自 訴 人　乙○○
代 理 人　郭盈蘭律師
被　　告　甲○○
上列被告因偽造文書案件，經自訴人提起自訴，本院裁定如下：
    主  文
自訴駁回。
    理  由
一、自訴意旨略謂：自訴人乙○○與案外人高敏慧同為現任第15
    屆、14屆臺北縣議員，高敏慧於第14屆議員任期內，於民國
    89 年 上半年間向自訴人撥借議員補助款，自訴人答應撥借
    有關補助三重市六合社區發展協會經費新台幣（下同）45萬
    元，自訴人因此於89年5 月1 日開立「撥付89年度地方建設
    經費新台幣45萬元」之臺北縣議員用牋給高敏慧，然此項補
    助款業經被告於89年5 月16日聲請辦理收回該筆款項，以上
    均有自訴人親筆書寫之議員用牋為憑，而臺北縣政府亦於89
    年5 月23日行文請三重市公所撤回在案，有該縣政府89年5
    月23日89北府社區字第181406號函可稽，然臺北縣政府卻在
    同年5 月31日僅憑1 張傳真議員用牋（內載維持89年5 月9
    日89北府社區字第16611 號函），並未向自訴人查證，即跳
    過主計室之審查，直接由教育局處理，且在1 日之內快速完
    成核撥辦理經費流程，由承辦人員辦理公文，有臺北縣政府
    89年6 月1 日89北府社區字第200503號函為憑，並未發送上
    開有關補助三重市六合社區發展協會經費45萬元之公文予自
    訴人，迄今自訴人仍不知該項經費如何動支、使用？後經自
    訴人向縣府函查，發現此張議員用牋中無論金額、補助單位
    名稱、日期，皆與自訴人筆跡不符，係他人所偽造，嗣自訴
    人向高敏慧查詢，得知該補助款經費由如通公司承辦、核銷
    ，如通公司涉有偽造自訴人議員用牋，被告甲○○係如通公
    司負責人，為此狀請鈞院迅傳被告甲○○。又被告甲○○係
    如通公司之負責人，就算不是被告親自偽造上開議員用牋，
    而係該公司職員偽造，也係經被告授權或教唆所為，因認被
    告涉有刑法偽造文書罪嫌。
二、按法院或受命法官於自訴案件第一次審判期日前訊問及調查
    結果，如認為案件有刑事訴訟法第252 條至第254 條應為或
    得為不起訴處分之情形者，得以裁定駁回其自訴，刑事訴訟
    法第326 條第3 項前段定有明文。次按，自訴人於自訴程序
    中，依刑事訴訟法第343 條既準用檢察官於起訴、審判程序
    之規定，則自訴人於訴訟中應就構成犯罪之事實負舉證責任
    ，並應經嚴格之證明。
三、本件自訴人認被告甲○○涉有偽造文書之犯行，無非以上開
    89 年5月23日議員用牋，及89年5 月1 日、同年5 月16日之
    議員用牋的筆跡不符，且向案外人高敏慧查詢得知上開有關
    補助三重市六合社區發展協會經費45萬元係由如通公司承辦
    、核銷等情為其主要論據，並提出89年5 月1 日、同年5 月
    16 日 之議員用牋、臺北縣政府89年5 月23日89北府社區字
    第1814 06 號函、89年5 月23日偽造之議員用牋、臺北縣政
    府89年6 月1 日89北府社區字第200503號函等為證。
四、經查，被告經本院傳喚並未到庭受訊，惟自訴人提起本件自
    訴時，除上開議員用牋、縣政府函文外，並未提出其他積極
    證據足以認定被告涉有自訴人所指偽造文書罪嫌，經本院於
    94 年4月18日裁定命自訴人補正被告犯罪之證據並指出證明
    之方法，有該命補正之裁定附卷可稽。嗣自訴人固於期限內
    提出「如通公司甲○○販售臺北縣議員補助款一覽表（自訴
    人乙○○部分）」1 件，然觀諸該「如通公司甲○○販售臺
    北縣議員補助款一覽表（自訴人乙○○部分）」，僅係法務
    部調查局北部地區機動工作組人員陳國昌針對被告甲○○於
    販售臺北縣議員補助款一案中就相關書證內容之整理，單憑
    上開製表所述內容尚難認被告有何偽造自訴人上開89年5 月
    31 日 之議員用牋情事。且卷內並無任何案外人高敏慧之證
    述情詞，或有事證足以證明上開補助三重市六合社區發展協
    會經費45萬元是由如通公司承辦、核銷？亦無上開自訴人89
    年5 月23日議員用牋係被告本人所偽造或被告授權、教唆他
    人偽造之積極事證？顯不足以認定被告有自訴人所指訴之偽
    造文書罪嫌。況且，自訴人於本院94年5 月18日調查中到庭
    陳明：另案伊是被告的案子，經承辦法官曉諭表示，上開議
    員用箋係傳真用紙，所以沒辦法就該議員用箋部分進行筆跡
    鑑定，本件自訴伊可能告不成，而依目前現有證據，並不足
    以證明被告有成立偽造私文書罪，伊也無法再提出其他證據
    證明被告有涉犯偽造私文書罪等語，並當庭表示撤回自訴（
    因本案為非告訴乃論之罪，依法不得撤回自訴，自訴人撤回
    自訴不生效力，併予敘明）。綜上，自訴人所提證據並無法
    證明被告涉犯刑法偽造文書罪嫌，且自訴人亦未補正或提出
    足可證明被告涉犯上開罪嫌之積極證據及其證明方法。此外
    ，復查無其他積極證據可認被告有被訴偽造文書之犯行，不
    能證明其犯罪，揆諸首開說明，應認被告之罪嫌尚有不足，
    而有刑事訴訟法第252 條第10款之情形，自應以裁定駁回本
    件自訴。
據上論斷，應依刑事訴訟法第326 條第3 項前段、第252 條第10
款，裁定如主文。
中　　華　　民　　國　　94　　年　　5 　　月　　23　　日
                  刑事第十八庭  審判長法　官  連育群
                                      法  官  邱育佩
                                      法  官  楊志雄
以上正本證明與原本無異。
如不服本裁定應於送達後5日內向本院提出抗告狀。
                                      書記官  胡勤義
中　　華　　民　　國　　94　　年　　5 　　月　　23　　日
